臺灣臺中地方法院刑事裁定
111年度聲判字第50號
聲  請  人
即告 訴 人  蒙在鍋裡有限公司

法定代理人  沈國肇  
代  理  人  吳孟育律師
被      告  蘇超盛  


上列聲請人因被告毀棄損壞案件，不服臺灣高等檢察署臺中檢察
分署於民國111年4月15日111年度上聲議字第995號駁回聲請再議
之處分（原不起訴處分案號：臺灣臺中地方檢察署111年度偵字
第9087號），聲請交付審判，本院裁定如下：
　  主  文
聲請駁回。
    理  由
一、本件聲請交付審判意旨如刑事聲請交付審判狀所載（如附件
    ）。
二、按告訴人不服上級法院檢察署檢察長或檢察總長認再議為無
    理由而駁回之處分者，得於接受處分書後10日內委任律師提
    出理由狀，向該管第一審法院聲請交付審判，法院認為交付
    審判之聲請不合法或無理由者，應駁回之，刑事訴訟法第25
    8 條之1 、第258 條之3 第2 項前段分別定有明文。本件聲
    請人即告訴人（下稱聲請人）蒙在鍋裡有限公司以被告蘇超
    盛涉犯刑法第355條第2 項之間接毀損罪嫌，而向臺灣臺中
    地方檢察署（下稱臺中地檢署）檢察官提出告訴，經該署檢
    察官偵查終結後，以被告犯罪嫌疑不足為由，於民國111年3
    月4日以111年度偵字第9087號為不起訴處分，聲請人不服，
    於法定期間內聲請再議，經臺灣高等檢察署臺中檢察分署（
    下稱臺中高分檢）檢察長於111年4月15日以111年度上聲議
    字第995號處分駁回再議之聲請，聲請人於111年4月21日收
    受上開臺中高分檢處分書，茲聲請人委任律師為代理人於11
    1年5月2日向本院聲請交付審判等情，有各該處分書、送達
    回證及刑事聲請交付審判狀、刑事委任狀等在卷可稽，是本
    件聲請程序合於前揭法律規定，先予敘明。 
三、原不起訴處分書、再議駁回處分書依調查結果，認聲請人於
    110年12月16日提出本案告訴，業已逾法定6個月之告訴期間
    ，而就被告涉犯刑法第355條之間接毀損犯嫌為不起訴處分
    ，其理由已論列甚詳。聲請人固以前揭刑事聲請交付審判狀
    所載事由指摘前揭處分書不當，致難甘服等語。經查：
　㈠按刑法第355條，依同法第357條規定須告訴乃論；又刑法第3
    55條之間接毀損罪，須行為人意圖損害他人，以詐術使本人
    或第三人為財產上之處分，致生財產上之損害為其構成要件
    。次按告訴期間自知悉犯人之時起算，而所謂知悉，係指得
    為告訴人之人確知犯人之犯罪行為而言，以其主觀為標準，
    且其知悉必須達於確信之程度，故若事涉曖昧，雖有懷疑未
    得實證，因而遲疑未告，其告訴期間並不進行，最高法院71
    年度台上字第6590號裁判要旨可資參照。又告訴乃被害人或
    一定關係人向偵查機關申告犯罪事實，請求訴追犯人亦即對
    之處罰之意思表示，事涉國家刑罰權之啟動，自須要求申告
    之人就申告事實言之有物且有所依據，以防濫用司法資源，
    惟申告人僅須陳述犯罪事實梗概及敘明所據即足，並非要求
    申告人必須鉅細靡遺陳述抑或蒐集證據證明犯罪，是此處所
    言「確知」犯人之犯罪行為，僅須呈現犯行梗概即足。另是
    否知悉犯人固以告訴人之主觀為標準，然因告訴人之主觀想
    法外界無從知悉，裁判者亦無可能憑空判斷，如由告訴人任
    意片面主張其知悉犯人之時點，則被告之受告訴期間勢必浮
    動不定，刑事訴訟法第237 條第1 項所設之告訴期間亦恐淪
    為虛設。職是之故，告訴人之主觀上是否確知犯人，仍應由
    告訴人客觀上已得知之資訊、其所得資訊之可信度、告訴人
    之生活經驗、專業知識、智識程度等因素綜合判斷，以明告
    訴人何時知悉犯人而可提出告訴，進而開始告訴期間之進行
    。此乃告訴乃論之罪之告訴，係提起公訴之條件，而可否訴
    追繫於個人之意思，自不宜任其長期處於懸而未決之不安狀
    態，故應加以限制，而有告訴期間之限制，逾此期限，告訴
    權即消滅。基此，於告訴乃論案件，苟相關事證足認有權告
    訴之人知悉犯罪事實，告訴權人即應及時提出告訴，以免訴
    追犯罪處於行使與否未決之不安定狀態。
　㈡所謂「犯罪之被害人」係指因犯罪行為直接受害之人，該「
    被害人」係指具有法律上人格之自然人或法人而言；如法人
    為犯罪之被害人時，由代表人代表告訴方為合法。是告訴乃
    論之罪，法人為犯罪之被害人時，既應由其代表人代表告訴
    方為合法，自應以法人代表人何時知悉犯人之時點，判斷法
    人代表人所提之告訴是否逾6 個月之告訴人期間及其告訴是
    否合法。
　㈢聲請人雖稱聲請人之代表人與代表深耕公司之被告於108年4
    月4日就臺中市○○區0段000○000號建物簽訂7年之租賃契約後
    ，花費千萬裝潢投資，詎料，於109年3月底接獲臺中市政府
    通知該租賃標的之臨時建物許可證因遭撤銷而屬違章建物，
    嗣於110年9月17日復以蒙中科字第110091001號函詢臺中市
    政府「所承租建築物何時成為違章建築」，經臺中市政府都
    市發展局於110年9月29日以中市都工字第1100188622號函回
    復，是聲請人於110年9月29日始知悉被告於簽約前即已知悉
    系爭建物係已成為違章建築，卻為招商而欺矇聲請人，致聲
    請人蒙受上開損失，爰於110年12月16日依法提起告訴並未
    逾告訴期間。再者，臺中高分檢處分書依台灣糖業股份有限
    公司中彰區處107年8月17日中月資字第1074205398號函所載
    「本案臺中市政府都市發展局於107年3月30日撤銷原核發之
    公共設資保留地臨時建築使用許可證依規不得經營『購物商
    場』使用，請立即停止，若遭處罰鍰或有期徒刑、拘役，蓋
    由貴公司自行負責，與本區處無涉。」，並以副本通知蒙在
    鍋裡有限公司等情，就此，聲請人亦稱108年6月10日公司改
    組後負責人始變更為沈國肇，聲請人因此對上開函文無從知
    悉，據此認定聲請人於簽約時即明知建物臨時許可證已遭撤
    銷一節，聲請人尚難甘服云云。
　㈣聲請人雖稱其係臺中市政府110年9月29日之回函始得知本件
    建物標的為違章建築云云，然依上開說明，聲請人之主觀上
    是否確知犯人，應由聲請人客觀上已得知之資訊、其所得資
    訊之可信度、告訴人之生活經驗、專業知識、智識程度等因
    素綜合判斷，而非由聲請人之確知時點起算。而在聲請人於
    110年9月17日函詢臺中市政府前，就本件建物標的因遭撤銷
    臨時建築許可證而召開多次說明會，此節有109年5月20日台
    糖和解&建物補照進度-中科商圈會員大會紀錄暨臺中市中科
    商會協會第一屆第二次會員大會、臺中市議會110年1月25日
    議都字第110000571號函附110年1月22日召開中科商圈撤照
    斷水斷電善後事宜協調會會議紀錄單、110年2月5日立法委
    員翁重鈞服務處協調會會議紀錄、110年2月23日召開中科商
    圈撤照斷水斷電善後事宜協調會第2次會議各1份附卷可查，
    而在該等會議之簽到單上中均有聲請人代理人簽名，足認聲
    請人已知悉上開會議內容。復觀諸上開紀錄內容，一再敘明
    自109年3月31日市府公告斷水電，因此需由協會代表向民代
    官員進行多次陳情，讓建物合法化，並於110年2月23日召開
    中科商圈撤照斷水斷電善後事宜協調會第2次會議作成台糖
    公司同意提供商圈安置替代地點，於商家設置方案完成後，
    需無條件搬離該商圈（即本件建物標的)，商家設置到替代
    地點前，請商請臺中市政府即臺中市議會以專案讓商圈恢復
    水電營運之協商結果，此情亦有臺中市議會110年2月24日議
    都字第1100000910號函附該日會議紀錄附卷可查。況聲請人
    係函詢臺中市政府「所承租建築物何時成為違章建築」，而
    非「所承租建築物是否為違章建築」，顯見聲請人早知悉本
    件建物標的已係違章建築，始向臺中市政府確認何時成為違
    章建築。是聲請人一再諉稱不知臨時許可證已遭撤銷而成為
    違章建築，直至110年9月29日收受臺中市政府都市發展局中
    市都工字第1100188622號函始知悉上情云云，顯非事實。
　㈤是以，縱聲請人於簽約時不知本件建物標的之臨時建築許可
    已遭臺中市政府撤銷而成為違章建築，然其於109年5月20日
    、110年1月22日、110年2月23日參與上開會議時即知悉本件
    建物標的之臨時建築許可遭撤銷而成為違章建築等事實，堪
    認聲請人110年2月23日已確知本案犯罪事實，卻遲於110年1
    2月16日始委任律師，具狀向臺中地檢署就本案犯罪事實提
    出告訴，有臺中地檢署收件章戳上日期在卷可稽，則聲請人
    提出告訴時間，顯已逾6個月之告訴期間，其告訴程序自非
    合法。是本件聲請人提出告訴已逾告訴期間，原檢察官依刑
    事訴訟法第252條第5款之規定為不起訴處分，難謂有不適法
    之處。
四、綜上，原不起訴處分書及聲請再議處分書既已調查偵查卷內
    所存證據，並敘明所憑證據及判斷理由，認本件聲請人提出
    告訴已逾告訴期間，所載證據取捨及事實認定之理由，亦無
    違背經驗法則或論理法則之情事。臺中地檢署檢察官及臺中
    高分檢檢察長分別予以不起訴處分及駁回再議之聲請，於法
    並無不合。聲請人仍執前詞，向本院聲請交付審判為無理由
    ，應予駁回。
五、依刑事訴訟法第258條之3第2項前段，裁定如主文。
中    華    民    國   111    年    5     月     31   日
              第十九庭   審判長 法  官  李婉玉
                                法  官  吳逸儒
                                法  官  林雷安
以上正本證明與原本無異。
不得抗告。
                                書記官  莊玉惠
中　　華　　民　　國　　111 　年　　6 　　月　 　2　　日